【裁判字號】    98,易,705
【裁判日期】    990311
【裁判案由】    詐欺
【裁判全文】
臺灣桃園地方法院刑事判決               98年度易字第705號
公  訴  人  臺灣桃園地方法院檢察署檢察官
被      告  丙○○
選任辯護人  何豐行律師
上列被告因詐欺案件，經檢察官提起公訴（98年度偵字第5639號
），本院判決如下：
    主  文
丙○○幫助意圖為自己不法之所有，以詐術使人將本人之物交付
，處有期徒刑貳月，如易科罰金，以新臺幣壹仟元折算壹日。
    事  實
一、丙○○可預見某真實姓名不詳之成年人組成之詐欺犯罪集團
    ，其不自行申辦金融帳戶，而要求提供郵局帳戶之存摺、提
    款卡及密碼，係用以作為向不特定人詐欺取得財物等不法犯
    罪行為之工具，竟基於縱使該人將其帳戶用以從事詐欺取財
    之犯罪行為，亦不違反其本意之幫助犯意，於民國97年11月
    初某時，在桃園縣桃園市○○路與三民路口之麥當勞，將其
    不知情之子梁云鴻所有之中華郵政股份有限公司桃園大業郵
    局帳號00000000000000號帳戶之存摺、提款卡及密碼交付予
    某真實姓名不詳之成年人，任由其作為詐欺取財之工具。嗣
    該不詳姓名之成年人所屬詐欺犯罪集團成員，乃意圖為自己
    不法之所有，基於詐欺取財之犯意聯絡，先後於附表所示之
    時間，以附表所示之方法詐騙被害人戊○○、丁○○、乙○○、甲○○，致上開被害人不疑有他，分別依指示將如附表
    所示之款項匯入梁云鴻之上開帳戶內，且各該款項隨即由詐
    欺犯罪集團成員以提款卡跨行提領一空。嗣經被害人戊○○
    、丁○○、乙○○、甲○○發覺受騙後，報警處理，經警循
    線查悉上情。
二、案經桃園縣政府警察局八德分局報告臺灣桃園地方法院檢察
    署檢察官偵查後起訴。
    理  由
壹、證據能力部分：
    按被告以外之人於審判外之陳述，雖不符刑事訴訟法第 159
    條之1 至第159 條之4 之規定，而經當事人於審判程序同意
    作為證據，法院審酌該言詞陳述或書面陳述作成時之情況，
    認為適當者，亦得為證據。當事人、代理人或辯護人於法院
    調查證據時，知有刑事訴訟法第159 條第1 項不得為證據之
    情形，而未於言詞辯論終結前聲明異議者，視為有前項之同
    意」，刑事訴訟法第159 條之5 定有明文。查本判決所引用
    以下審判外作成之相關供述證據，公訴人、被告及辯護人於
    本院準備程序、審判期日均表示無意見而不予爭執，亦未於
    言詞辯論終結前聲明異議，本院審酌上開證據資料製作時之
    情況，尚無違法取得及證明力明顯過低之瑕疵，認以之作為
    證據應屬適當，而其餘所依憑判斷之非供述證據，本院亦查
    無有何違反法定程序取得之情形，且上開各該證據均經本院
    於審判期日依法進行證據之調查、辯論，被告於訴訟上之防
    禦權，已受保障，故上開證據資料均有證據能力。
貳、實體部分：
一、訊據被告丙○○就有於上揭時、地，將其子梁云鴻所有之前
    開郵局帳戶之存摺、提款卡及密碼交付他人使用之事實固供
    認屬實，惟矢口否認有何幫助詐欺取財犯行，辯稱：伊係看
    報紙應徵會計助理工作，才將上開帳戶之存摺、提款卡及密
    碼交付他人，不知該人會將之作為詐欺用途使用，伊也是被
    害人云云。惟查：
(一)、被害人戊○○、丁○○、乙○○、甲○○就其上揭被詐欺之
    情節，業分別於警詢時證述綦詳（見偵查卷第21至28頁），
    復有中華郵政股份有限公司桃園郵局98年2 月12日桃營字第
    0980100128號函暨所附梁云鴻上開帳戶之開戶基本資料、歷
    史交易明細表，及被害人丁○○提出之自動付款機存戶交易
    明細表1 紙等證在卷可稽（見偵查卷第34至37頁、第21頁）
    ，是被害人戊○○、丁○○、乙○○、甲○○因詐欺集團成
    員施用詐術，陷於錯誤而分別將如附表所示之款項匯至被告
    交付他人使用之梁云鴻上開帳戶內，且各該筆款項隨即遭人
    提領一空，被告交付之梁云鴻上開帳戶確已作為犯罪集團成
    員向被害人詐欺取財提領贓款所用之工具，洵堪認定。
(二)、被告雖辯稱係因應徵工作才將其子梁云鴻上開帳戶之存摺、
    提款卡及密碼交付他人，不知該帳戶會遭人作為詐欺使用云
    云，惟查：
(1)、被告於警詢、偵訊及本院準備程序訊問時已自承：當天把上
    開帳戶之存摺、提款卡及密碼交給一個不知名男子，對方說
    要以提款卡密碼測試帳戶是否能正常使用，以方便將金錢匯
    入、領取，知道將提款卡及密碼交出去，他人就可以使用該
    帳戶，我覺得把提款卡及密碼交給別人是不對的等語明確（
    見偵查卷第10至11頁、第12頁、第54至55頁，本院卷第13頁
    背面，98年度審易字第908 號卷第25頁背面），被告並坦認
    之前在餐廳、保齡球館任職過，但以往應徵工作並不需要交
    付帳戶之提款卡及密碼等語不諱（見偵查卷第55頁，98年度
    審易字第908 號卷第25頁背面）。衡諸一般社會經驗，應徵
    工作之時，求職公司通常僅要求應徵者交付履歷表、提供相
    關工作經驗證明等文件，縱有因匯入薪資而須提供金融帳戶
    之必要，亦僅提供金融帳戶之帳號或存摺影本即足，殊無將
    提款卡及密碼一併交付，俾利對方測試提款卡功能是否正常
    之必要。況金融機構之存款帳戶，一般人極易申請取得，個
    人之存款帳戶存摺、提款卡及密碼等，又關係該帳戶款項之
    存取，如非極為信任之親友有迫切使用之必要外，本可自行
    至銀行或郵局開立帳戶使用，而無向他人借用帳戶使用之必
    要；個人之帳戶存摺、提款卡，亦無任意出借、交付或將帳
    戶提款卡密碼告知予非熟識者之理。金融機構存款帳戶之存
    摺、提款卡及密碼，可供人匯款入帳及由自動提款機提領現
    金之用，前開物品如遭人以不法意圖知悉並持有，即可以該
    存款帳戶供為匯款入帳並得以上開存摺、提款卡及密碼逕行
    提領帳戶內金額，而發生犯罪集團以之作為詐欺等財產犯罪
    向被害人取得所交付金錢之犯罪結果。被告係智慮成熟之成
    年人，對於如提供金融機構存款帳戶予不認識之人使用，將
    成為他人作為詐欺犯罪之工具，而有幫助他人實施詐欺犯罪
    之可能，自難諉為不知。詎被告並非提供個人名義開立之金
    融帳戶存摺影本供匯入薪資，反將其子梁云鴻上開帳戶之存
    摺、提款卡及密碼交付予素未謀面之人，除未向該人取得任
    何有關應徵公司之真實地址、名稱等相關資料，亦未經面試
    過程，均已有違常情。被告有多年工作經驗，業經其證述明
    確在卷，顯非無一般社會生活經驗及判斷能力之人，對前情
    亦不得諉為不知。猶有甚者，被告將其子梁云鴻上開帳戶之
    存摺、提款卡及密碼交付予陌生人之際，業已確知對方將測
    試該帳戶之匯款、提款功能是否正常，已如前述，足認被告
    知悉對方欲以該帳戶做為款項匯出、匯入之使用，卻仍將上
    開帳戶之存摺、提款卡及密碼交付陌生人使用，核與一般具
    通常智識之成年人應徵工作之情況迥異。
(2)、再被告於97年11月上旬某日將其子梁云鴻上開帳戶之存摺、
    提款卡及密碼交付他人後，嗣該帳戶於97年11月13日即有被
    害人戊○○、丁○○、乙○○、甲○○因受詐騙而分別將款
    項匯入梁云鴻之上開帳戶內，且被害人戊○○、丁○○、乙○○、甲○○所匯入之款項於同日旋遭人提領殆盡，顯見該
    詐騙集團確有十足把握可自由使用該帳戶用以作為贓款匯入
    、提領之工具。參以被告於偵訊時復坦認：我覺得把提款卡
    及密碼交給別人是不對的等語明確（見偵查卷第55頁），詎
    其已知此情，仍將上開帳戶之存摺、提款卡及密碼交付予某
    真實姓名不詳之人，容任他人隨意使用該帳戶，雖未見其有
    何參與詐欺被害人之行為、或於事後分得款項之積極證據，
    而無從認屬本件詐欺取財犯罪之共同正犯。然其提供上開郵
    局帳戶資料予他人之際，既已容任他人作為匯入不法金錢使
    用，該行為已足彰顯其有幫助該他人實行包含詐欺取財在內
    等不法財產犯罪之不確定故意。該收受被告提供帳戶資料之
    人，果與同夥利用以之作為向被害人詐欺取財之匯款帳戶使
    用，足認被告對於其提供上開帳戶之存摺、提款卡及密碼，
    他人將可自由使用該帳戶，並將之供作包含詐欺等不法行為
    所得款項匯入匯出之工具一情，已有預見，被告主觀上顯有
    縱有人以其金融帳戶實施詐欺犯罪亦不違背其本意之幫助犯
    意，至為明確，是被告應負幫助他人詐欺取財之刑責甚明。
(三)、綜上所述，被告上開所辯，顯為卸責之詞，不足採信。本案
    事證已經明確，被告犯行堪以認定，應予依法論科。
二、按刑法上之幫助犯，雖與正犯對於犯罪有共同之認識，惟是
    以幫助之意思，對於正犯資以助力，並未參與實行犯罪構成
    要件之行為者而言。本案真實姓名不詳之成年人所組成之詐
    欺犯罪集團，就上開詐欺取財犯行，有犯意聯絡與行為分擔
    ，為共同正犯，惟被告僅係基於幫助詐欺取財意思，並僅提
    供其子梁云鴻所有之上開帳戶存摺、提款卡及密碼，供為詐
    欺集團成員不法所得款項匯入、提領之用，係提供詐欺取財
    構成要件以外之助力，而為詐欺取財罪之幫助犯。
三、是核被告所為，係犯刑法第30條第1 項前段、第339 條第 1
    項之幫助詐欺取財罪，並依刑法第30條第2 項規定，按正犯
    之刑減輕之。被告基於幫助犯意，以一提供帳戶之幫助行為
    給予助力，詐欺集團成員則先後詐騙被害人戊○○、丁○○
    、乙○○、甲○○等人得逞數次，雖詐欺集團成員施行詐騙
    取得數名被害人之財物，就被告而言，僅有一幫助行為，係
    一行為侵害數法益，為同種想像競合犯，依刑法第55條規定
    ，應從一重之幫助詐欺取財罪處斷。爰審酌被告提供前開帳
    戶之存摺、提款卡及密碼，幫助上開正犯用以作為詐欺犯罪
    取得款項之匯入、提領，助長不法份子之訛詐歪風，使執法
    人員難以追查詐騙集團成員之真實身分，兼衡被害人所受之
    損害，及其已與被害人丁○○、乙○○、甲○○三人達成和
    解，並給付被害人乙○○、甲○○、戊○○各5,000 元之賠
    償金，併其犯後否認犯行，態度不佳等一切情狀，量處如主
    文所示之刑，並諭知易科罰金之折算標準。
據上論斷，應依刑事訴訟法第299 條第1 項前段，刑法第30條第
1 項前段、第2 項、第339 條第1 項、第55條、第41條第1 項前
段，中華民國刑法施行法第1 條之1 第1 項、第2 項前段，判決
如主文。
本案經檢察官周芝君到庭執行職務。
中    華    民    國    99    年     3    月    11    日
                  刑事第五庭  審判長法  官  潘政宏
                                    法  官  張詠晶
                                    法  官  劉淑玲
以上正本證明與原本無異。
如不服本判決應於收受判決後10日內向本院提出上訴書狀，並應
敘述具體理由。其未敘述上訴理由者，應於上訴期間屆滿後20日
內向本院補提理由書(均須按他造當事人之人數附繕本)「切勿逕
送上級法院」。
                                    書記官  許婉茹
中    華    民    國    99    年    3     月    12    日
附錄論罪科刑法條：
刑法第339條：
意圖為自己或第三人不法之所有，以詐術使人將本人或第三人之
物交付者，處5 年以下有期徒刑、拘役或科或併科1000元以下罰
金。
以前項方法得財產上不法之利益或使第三人得之者，亦同。
前二項之未遂犯罰之。
附表：
┌─┬───┬──────┬───────────┬──────┬────┐
│編│被害人│  詐騙時間  │      詐騙方法        │  匯款時間  │匯款金額│
│號│      │            │                      │            │        │
├─┼───┼──────┼───────────┼──────┼────┤
│1 │戊○○│97年11月13日│撥打電話向戊○○佯稱其│97年11月13日│ 8,989元│
│  │      │下午5 時54分│前在雅虎奇摩網站購物時│晚上6 時11分│        │
│  │      │許          │，因付款方式誤設定為分│許          │        │
│  │      │            │期付款，須依指示操作自│            │        │
│  │      │            │動櫃員機，始能取消重複│            │        │
│  │      │            │扣款，致戊○○信以為真│            │        │
│  │      │            │，陷於錯誤，依指示操作│            │        │
│  │      │            │自動櫃員機，而將款項匯│            │        │
│  │      │            │至梁云鴻之上開帳戶。  │            │        │
├─┼───┼──────┼───────────┼──────┼────┤
│2 │丁○○│97年11月13日│撥打電話向丁○○佯稱其│97年11月13日│     1元│
│  │      │晚上7 時38分│妻前在雅虎奇摩拍賣網站│晚上8 時25分│        │
│  │      │許          │購物時，因付款方式誤設│許          │        │
│  │      │            │定為分期付款，須依指示│            │        │
│  │      │            │操作自動櫃員機，始能取│            │        │
│  │      │            │消重複扣款，致丁○○信│            │        │
│  │      │            │以為真，陷於錯誤，依指│            │        │
│  │      │            │示操作自動櫃員機，而將│            │        │
│  │      │            │款項匯至梁云鴻之上開帳│            │        │
│  │      │            │戶。                  │            │        │
├─┼───┼──────┼───────────┼──────┼────┤
│3 │乙○○│97年11月13日│撥打電話向乙○○佯稱其│97年11月13日│17,123元│
│  │      │晚上9 時16分│前在東森購物頻道購物時│晚上10時2 分│        │
│  │      │許          │，因簽單記載錯誤致重複│許          │        │
│  │      │            │扣款，須依指示操作自動│            │        │
│  │      │            │櫃員機始能停止扣款，致│            │        │
│  │      │            │乙○○信以為真，陷於錯│            │        │
│  │      │            │誤，依指示操作自動櫃員│            │        │
│  │      │            │機而將款項匯至梁云鴻之│            │        │
│  │      │            │上開帳戶。            │            │        │
├─┼───┼──────┼───────────┼──────┼────┤
│4 │甲○○│97年11月13日│撥打電話向甲○○佯稱其│97年11月13日│19,094元│
│  │      │晚上10時許  │前在雅虎奇摩網站購物時│晚上10時26分│        │
│  │      │            │，因付款方式誤設定為分│許          │        │
│  │      │            │期付款，須依指示操作自│            │        │
│  │      │            │動櫃員機，始能取消重複│            │        │
│  │      │            │扣款，致甲○○信以為真│            │        │
│  │      │            │，陷於錯誤，依指示操作│            │        │
│  │      │            │自動櫃員機，而將款項匯│            │        │
│  │      │            │至梁云鴻之上開帳戶。  │            │        │
└─┴───┴──────┴───────────┴──────┴────┘

司法院資訊處製作；財團法人民間司法改革基金會備份。
